最高法院刑事判決　　　　　　九十四年度台上字第六二一五號
　　上　訴　人　乙○○
　　　　　　　　　　　　13弄.
　　　　　　　　丙○○
　　　　　　　　　　　　弄2號.
　　　　　　　　　　　　（另案在台灣基隆監獄執行中）
　　上 列一 人
　　原審辯護人　台灣高等法院公設辯護人　王永炫
　　上　訴　人　甲○○
　　　　　　　　　　　　3樓.
　　上 列一 人
　　選任辯護人　黃秋雄律師
上列上訴人等因強盜案件，不服台灣高等法院中華民國九十四年
七月十九日第二審判決（九十四年度上訴字第一四０八號，起訴
案號：台灣基隆地方法院檢察署九十三年度偵字第三一六七號）
，提起上訴（丙○○之原審辯護人為丙○○之利益而上訴），本
院判決如下：
    主  文
上訴駁回。
    理  由
按刑事訴訟法第三百七十七條規定，上訴於第三審法院，非以判
決違背法令為理由，不得為之。是提起第三審上訴，應以原判決
違背法令為理由，係屬法定要件。如果上訴理由書狀並未依據卷
內訴訟資料，具體指摘原判決不適用何種法則或如何適用不當，
或所指摘原判決違法情事，顯與法律規定得為第三審上訴理由之
違法情形，不相適合時，均應認其上訴為違背法律上之程式，予
以駁回。本件（一）上訴人乙○○上訴意旨略稱：１、原判決未
查明王郁雯何以可清晰得見刀械形狀，竟未能確認機車車牌號碼
或車牌有無黏貼等情，有應調查之證據未予調查之違背法令。２
、林家翔於原審稱彼脖子受傷有拍照附卷云云，惟卷內並無該照
片存在，原判決有與卷內資料不符之理由矛盾。３、原判決就共
同被告丙○○、甲○○未依證人之法定程序調查，逕依彼等於警
詢、偵訊之供述採為不利乙○○之證據，有違刑事訴訟法第二百
八十七條之二規定。４、林家翔、王郁雯之證詞不能證明上訴人
等有持刀或將刀架在林家翔脖子，又縱有持刀架在林家翔脖子，
惟彼等亦係因「主觀上」之畏懼不敢抵抗，並非「客觀上」使之
喪失自由意志而達不能抗拒之程度。原判決認定上訴人等所用手
段已使林家翔、王郁雯達於不能抗拒之程度，有調查未盡及判決
不載理由之違誤。５、本件法重情輕，乙○○犯後確已與林家翔
和解，其犯罪情況實堪憫恕，原判決認該和解僅屬訴訟技巧，亦
嫌速斷云云。（二）上訴人丙○○及其原審指定辯護人為其利益
上訴意旨略稱：林家翔、王郁雯並無受到任何傷害，且本件未查
扣任何刀械，尤其王郁雯於偵查時證稱「（問：當時妳是否能反
抗？答：）我可以。」等語，足見原判決認定上訴人等犯加重強
盜罪，有違證據法則云云。（三）上訴人甲○○上訴意旨略稱：
１、案發之際為傍晚黃昏，路燈相距十公尺以上，且上訴人等在
一、二分鐘之內來去，王郁雯如何可得見刀械花紋？原判決之認
定有悖經驗法則。２、本件並無刀械扣案，究有無該把刀械存在
？其形狀、材質如何？林家翔稱金屬利器抵住彼脖子有一條痕跡
，王郁雯卻未曾述說有此痕跡，且無照片存卷，可見彼等所述有
不實。３、甲○○於警詢之供述，確係警員以不正當方法取得之
自白，警員李克賢之證詞不實。４、原判決認甲○○係持「類似
水果刀之刀械」，有以擬制及臆測之方法為判決基礎之違背法令
，且甲○○曾稱刀已丟入海邊等語，則亦非不可找尋、查扣，原
判決併有應調查之證據未予調查之違背法令。５、王郁雯於偵查
時已證稱「（問：當時妳及林家翔是否能反抗？答：）我可以，
但林家翔被刀子架住不可能反抗，我因林家翔的脖子被刀架住，
不太敢反抗」等語，原判決未經調查率認王郁雯並非學法之人，
難期彼精細陳述，已有調查未盡之違誤；且依當時乃突如其來之
狀況，王郁雯稱彼可以抗拒等語，並無可議之處，原判決遽認有
不能抗拒之情節，亦有悖論理法則云云。
惟查證據之取捨、證據證明力之判斷，及事實有無之認定，為事
實審法院之職權，茍其取捨、判斷及認定，並不違反經驗法則及
論理法則，即不容任意指為違法而執為第三審適法之上訴理由。
本件原審認定上訴人乙○○、丙○○、甲○○有原判決所載基於
共同意圖為自己不法所有之犯意聯絡，結夥於民國九十三年八月
十九日下午七時三十分許，在基隆市○○街外木山海邊，由甲○
○持類似水果刀之不詳種類刀械自後方抵住林家翔頸部，丙○○
、乙○○則站立於王郁雯附近藉以控制王郁雯，喝令林家翔、王
郁雯交付身上財物，以上開脅迫方式，至使林家翔、王郁雯均不
能抗拒，而推由丙○○下手強取王郁雯皮包一只（內有數位相機
、現金、提款卡等物，及林家翔暫放保管之手機）等犯行，係依
據乙○○、丙○○、甲○○之自白，證人即被害人林家翔、王郁
雯及證人李克賢（警員）之證詞，卷附贓物認領保管單等證據資
料，為綜合之判斷。對於乙○○、丙○○、甲○○分別辯稱未攜
帶刀械；使用之手段未使林家翔、王郁雯達於不能抗拒之程度；
甲○○使用之手段已逾越原謀議之範圍而為乙○○、丙○○所不
知等各節，如何不可採之理由，詳予說明。並以第一審依想像競
合犯從一重論處乙○○、丙○○、甲○○意圖為自己不法之所有
，結夥三人以上，攜帶兇器，以脅迫至使不能抗拒而取他人之物
罪刑（均為累犯），認事用法俱無不合，量刑亦稱妥適，因而維
持第一審之判決，駁回乙○○、丙○○、甲○○在第二審之上訴
，已詳敘其調查證據之結果及證據取捨並認定事實之理由。所為
論斷，均有卷存證據資料可資覆按，從形式上觀察，並無採證或
認定事實違背經驗法則或論理法則，或有理由不備或其他違背法
令之情形。再查：（一）原判決並未認定林家翔頸部受傷，乙○
○及甲○○以卷內無林家翔受傷之照片，指摘原判決認定事實與
卷內資料不符云云，顯屬無據。（二）原判決對於乙○○、丙○
○、甲○○確有攜帶刀械一節，已敘明除證人林家翔、王郁雯之
指證外，乙○○、丙○○、甲○○亦分別於警詢或偵查時供承攜
帶一把刀械，互核相符等情（見原判決理由一(一)）。是憑乙○○
之自白佐以證人林家翔、王郁雯之證詞，即足以認定乙○○之犯
行，乙○○質疑原審未令丙○○、甲○○立於證人地位行調查程
序，洵非可採。又甲○○於警詢時已供承「刀械已於做完案後丟
到海裡了，無法找回」等語（見偵查卷第十三頁第一行），則原
判決認犯罪所用之刀械已因丟棄而滅失，亦難認有何查證未盡之
違誤。（三）原判決已就甲○○所辯：因不知嚴重性，想交保，
以前才稱有刀，不利之供述為不實，係警員告訴伊如此才可以交
保云云，如何不足採之理由，詳予指駁（見原判決理由一(一)），
所為論述，核與卷內資料並無不符。甲○○猶執前詞，以其警詢
之自白不實，亦無足採。（四）按供述證據之採認，應就其前後
陳述整體為觀察，不宜斷章取義，以免曲解誤認。原判決對於乙
○○、丙○○、甲○○所使用之手段已使林家翔、王郁雯均達於
不能抗拒之程度而屬強盜範疇一節，已依調查證據結果，詳予闡
述認定之理由（見原判決理由一(二)）。至王郁雯於偵查時雖證稱
「（問：當時妳及林家翔是否能反抗？答：）我可以，但林被刀
子架住不可能反抗，我因林的脖子被刀架住，不太敢反抗。」等
語，然彼於同日訊問時，亦證稱「我們（指林家翔與王郁雯）坐
在防波堤聊天，有一個人先從林家翔後面走過來，我們是面對面
在聊天，所以我有看到從林家翔後面那個人拿刀走過來，他把刀
架在林家翔的脖子上……」、「（問：妳有看到其中一人拿刀子
？答：）是。」、「（問：因為有人拿刀子架在林家翔脖子上，
所以你們才不敢反抗？答：）是，我確實有看到刀子。」等語（
見偵查卷第一二六頁第八行至第九行、第一二六頁倒數第一行至
第一二七頁第一行，第一二七頁第九行至第十二行），原判決認
王郁雯之自由意思已達不能抗拒之程度，並無查證未盡或理由不
備之違背法令。（五）量刑之輕重，係屬事實審法院得依職權裁
量之事項，茍已斟酌刑法第五十七條各款所列情形而未逾越法定
刑度，不得遽指為違法；又刑法第五十九條規定之酌量減輕，必
須犯罪另有特殊之原因與環境，在客觀上足以引起一般同情，認
為即予宣告法定最低度刑期，猶嫌過重者，始有其適用，且此項
犯罪情狀是否顯可憫恕而酌量減輕其刑之認定，亦屬法院得依職
權自由裁量之事項，原判決未依刑法第五十九條規定酌量減輕乙
○○之刑，並無違背法令可言。從而，上訴意旨均非依據卷內訴
訟資料指摘原判決有何具體違背法令之情形，徒憑己見，就原審
採證認事與量刑職權之適法行使，及原判決已明白論斷之事項，
任意指摘，核與法律規定得為第三審上訴理由之違法情形，不相
適合。上訴人等之上訴均為違背法律上之程式，應予以駁回。
據上論結，應依刑事訴訟法第三百九十五條前段，判決如主文。
中　　華　　民　　國　九十四　年   十一 　月　　十　　日
                      最高法院刑事第十庭
                          審判長法官  陳　正　庸
                                法官  賴　忠　星
                                法官  王　居　財
                                法官  林　開　任
                                法官  林　立　華
      本件正本證明與原本無異
                                      書  記  官
中　　華　　民　　國　九十四　年　 十一 　月 　十五 　日
                                                      Ｅ
